【裁判字號】    98,消債抗,48
【裁判日期】    980831
【裁判案由】    更生程序
【裁判全文】
臺灣嘉義地方法院民事裁定            98年度消債抗字第48號
抗  告  人  甲○○○
上列當事人聲請消費者債務清理更生事件，對於民國98年7月8日
本院97年度消債更字第465號裁定提起抗告，本院合議庭裁定如
下：
    主  文
抗告駁回。
抗告程序費用新臺幣壹仟元由抗告人負擔。
    理  由
一、原裁定意旨略以：抗告人每月收入為15,000元，扣除每月生
    活必要支出7,829元後，尚餘7,171元（計算式：15,000-7,8
    29=7,171），已足依協商條件每月5,993元為清償。雖依消
    費者債務清理條例第151條第1項之規定，踐行合法之前置協
    商程序，惟並無不能履行之情事。從而，本件更生之聲請，
    難謂與消費者債務清理條例第3條所定要件相符，且上開欠
    缺又屬無從補正，依上開說明，自應駁回其更生之聲請。
二、抗告意旨略以：
（一）原審以抗告人與其配偶蕭松峰共同經營魚貨買賣，每月收
      益3萬元，由二人平均，每人月收入15,000元。並認抗告
      人居住之房屋為配偶蕭松峰所有，審酌抗告人減少房租收
      入支出為2千元。是故，抗告人每月最低生活必要支出應
      以7,829元（計算式：9,829－2,000＝7,829元）列計。
（二）惟原審未能實際考量抗告人家庭整體狀況。其配偶蕭松峰
      無擔保債務積欠1,248,741元，已另案向鈞院聲請更生審
      理在案（鈞院98年度消債抗字第22號），且其夫妻二人共
      同經營魚貨買賣每月收益3萬元，扣除每月支出最低生活
      費用19,658元（以主計處公告97年度每人每月最低生活費
      9,829元列記，計算式：9,829元×2＝19,658元），所剩
      餘10,342元再均分剩餘5,171元，即已不足繳付每月每期
      應償還金5,993元。然原審竟再削減抗告人所應負擔之費
      用金額2千元以示抗告人結餘有7,171元足以支應協商條件
      5,993元。殊不知，抗告人夫妻所得均未仔細均分計算，
      只有相互勉勵共同樽節支出以資償還債務，原審應考量抗
      告人夫妻兩人之總債務及總償還能力衡量，基此，已非二
      人平均分配所可以解決債務問題。
（三）綜上，原審顯然未能綜合考量抗告人全部有利、不利之因
      素，而僅片面認定債務人履行債務並無困難，顯有違反法
      令規章，有失公平原則。以上種種，抗告人已顯有不能清
      償債務或有不能償還之虞。爰依法向鈞院敦請抗告審理。
三、按債務人不能清償債務或有不能清償之虞者，得依本條例所
    定更生或清算程序，清理其債務。次按，債務人與金融機構
    協商成立者，不得聲請更生或清算，但因不可歸責於己之事
    由，致履行顯有重大困難者，不在此限。末按，聲請更生或
    清算不合程式或不備其他要件者，法院應以裁定駁回之，但
    其情形可以補正者，法院應定期間先命補正，消費者債務清
    理法第3條、第151條第5項及第8條定有明文。 經查：
（一）抗告人於申請前置協商程序中，表明願每月償還3,500元
      ，而最大債權銀行台新國際商業銀行同意還款之方案為「
      180期，0％利率，期付5,993元」，惟雙方協商不成立等
      情，有更生聲請狀、前置協商不成立通知書、聲請人協商
      文件在卷可稽。
（二）抗告人與其配偶蕭松峰共同經營魚貨買賣生意，每月平均
      收入約3萬元，此有抗告人出具之切結書在卷可參，並經
      與抗告人95年及96年度綜合所得稅各類所得清單及松峰海
      產行97年1月至3月財政部南區國稅局嘉義分局營業稅查定
      課徵核定稅額繳款書互核略符，堪信為真實。買賣魚貨生
      意為抗告人與其配偶所共同經營，應由其共負盈虧，二人
      既非僱傭關係，則除有特別約定外，營業收益原則上應由
      二人所均分，準此，原裁定以抗告人每月之收入為1萬5,0
      00元（3萬元x1/2），尚屬正確。
（三）抗告人未能提出每月生活支出明細，主張以內政部公告之
      97年度臺灣省低收入戶最低生活費為準，即每人每月9,82
      9元，應屬合理。惟抗告人居住於其配偶所有之房屋，住
      宅貸款每月1,500元由其配偶負擔，此有其配偶之財產收
      支狀況說明書在卷可考，並與抗告人於調查程序之陳述相
      符，應信為真實。準此，抗告人每月生活必要費用，自不
      應包括租賃房屋之租金，應自前開金額中扣除，原審審酌
      抗告所居住之嘉義地區物價水準，認租屋支出每人每月以
      2,000元為度，尚屬合理，故扣除租屋費用後，抗告人每
      月生活必要支出應為7,829元。
（四）按夫或妻均為法律上獨立之權利義務主體，夫或妻之財產
      ，除有特別約定外，應由夫妻各自所有，不因結婚而有影
      響，債務異同，亦即債務應由夫或妻各自負擔，互不影響
      。是夫妻間之財產現實上固然難以鉅細靡遺加以區分，惟
      法院於審核當事人之財產狀況時，仍須以客觀之事實作為
      計算的依據，至於當事人與配偶間就其收入運用之狀況，
      尚非在法院考量之列。是抗告理由陳稱，抗告人夫妻二人
      之所得及支出，從未鉅細靡遺均分計算，只有相互勉勵共
      同樽節支出以資償還債務，原審應考量抗告人夫妻兩人之
      總債務及總償還能力衡量，已非二人平均分配所可以解決
      債務問題等語，尚非可採。
（五）綜上判斷，抗告人每月收入1萬5,000元，扣除生活必要費
      用7,829元後，尚餘7,171元，仍足以支付協商款5,993元
      ，並無不能清償之情形。是抗告人所提出之證據，既不足
      以證明其確有「不可歸責於己之事由致履行顯有重大困難
      」之情形，實難認其有何不可歸責於債務人致履行顯有重
      大困難之事由存在。
四、本件抗告人既無不可歸責於己之事由，致履行顯有重大困難
    之情形，已與消費者債務清理條例所定得聲請更生程序以清
    理債務之要件不符，顯然其聲請更生即屬要件不備，且無從
    補正。從而，原裁定為相同之認定，而駁回其更生之聲請，
    依法即無不合。抗告意旨猶執前詞指摘原裁定不當，求予廢
    棄另為裁定，為無理由，應予駁回。
五、抗告人其餘主張暨舉證，經審酌結果，認與裁定結果不生影
    響，爰不一一論述。
六、據上論結，本件抗告為無理由，依消費者債務清理條例第15
    條，民事訴訟法第495條之1第1項、第449條第1項、第95條
    、第78條，裁定如主文。
中    華    民    國    98    年    8     月    31    日
                  民事第一庭  審判長法  官  林世芬
                                    法  官  柯月美
                                    法  官  馮保郎
以上正本係照原本作成。
本裁定不得再抗告。
中    華    民    國    98    年    8     月    31    日
                                    書記官  李彩娥


司法院資訊處製作；財團法人民間司法改革基金會備份。
